臺灣高等法院臺中分院刑事判決　　　　96年度上訴字第1951號
上　訴　人　臺灣彰化地方法院檢察署檢察官
被　　　告　甲○○
　　　　　　　　　　國民
　　　　　　　　　　（另案於臺灣彰化監獄執行中）
上列上訴人因毒品危害防制條例案件，不服臺灣彰化地方法院96
年度訴字第386號中華民國96年5月29日第1審判決（起訴案號：
臺灣彰化地方法院檢察署96年度毒偵字第713號），提起上訴，
本院判決如下：
    主  文
原判決撤銷。
甲○○施用第一級毒品，累犯，處有期徒刑柒月，減為有期徒刑
參月拾伍日，如易科罰金，以新臺幣壹仟元折算壹日。扣案之第
一級毒品海洛因壹包（驗餘淨重零點零貳公克，空包裝重零點貳
肆公克）沒收銷燬之。
    事  實
一、甲○○前曾於民國（以下同）93年間，因違反毒品危害防制
    條例案件，經臺灣彰化地方法院於93年9月22日以93年度訴
    字第1122號判處有期徒刑1年2月，經上訴本院於93年12月15
    日以93年度上訴字第1773號撤銷原判決改判有期徒刑1年4月
    ，於94年1月7日確定，94年2月25日入監執行，95年4月6日
    假釋出監，期間付保護管束，迄95年5月31日縮刑期滿未經
    撤銷保護管束視為執行完畢（指揮書執行完畢日期為95年6
    月24日，累進縮刑24日）。又前於87年間，因施用毒品案件
    ，經臺灣彰化地方法院以87年度毒聲字第7號裁定送勒戒處
    所觀察、勒戒後，認無繼續施用毒品之傾向，於87年6月8日
    期滿出所，由臺灣彰化地方法院檢察署檢察官於88年1月4日
    以87年度偵字第6013號為不起訴處分確定，又於89年間，因
    施用毒品案件，經臺灣彰化地方法院裁定送觀察、勒戒後，
    認有繼續施用毒品之傾向，再經該法院以89年度毒聲字第22
    29號裁定令入戒治處所強制戒治，執行戒治後復認無繼續執
    行強制戒治之必要，再經該法院以89年度毒聲字第5408號裁
    定停止戒治，期間付保護管束，惟於保護管束期間內，因違
    反保護管束情節重大，再經該法院以90年度毒聲字第961號
    裁定撤銷停止戒治令入戒治處所強制戒治，迄90年10月29日
    期滿出所；於上述施用毒品之刑事案件部分，則經該法院於
    89年8月31日以89年度訴字第792號判處有期徒刑6月，89年
    10月1日確定，90年10月31日易科罰金執行完畢。詎其仍不
    知悔改，明知海洛因業經公告為毒品危害防制條例第2條第2
    項第1款所列管之第1級毒品，不得非法持有、施用，竟基於
    施用第1級毒品海洛因之犯意，於上揭觀察、勒戒執行完畢
    釋放後5年內之95年10月20日上午8時許，在彰化縣員林鎮○
    ○路151號處，以將第1級毒品海洛因摻水稀釋置入注射針筒
    注入體內之方式，施用第1級毒品海洛因1次。嗣經警於95年
    10月20日上午11時55分許，在其上開地點查獲，並扣得其持
    有之第1級毒品海洛因1包（驗餘淨重0.02公克，空包裝重0.
    24公克），且於同年10月20日中午12時許採尿送驗後呈嗎啡
    之陽性反應，始知上情。
二、案經彰化縣警察局員林分局報請臺灣彰化地方法院檢察署檢
    察官偵查起訴。
    理  由
壹、證據能力：
    按刑事訴訟法第159條之4規定，除前3條之情形外，下列文
    書亦得為證據：「一、除顯有不可信之情況外，公務員職務
    上製作之紀錄文書、證明文書。二、除顯有不可信之情況外
    ，從事業務之人於業務上或通常業務過程所須製作之紀錄文
    書、證明文書。三、除前2款之情形外，其他於可信之特別
    情況下所製作之文書。」，此係因公務員職務上製作之紀錄
    文書或證明文書，係公務員依職權所為，與其責任、信譽攸
    關，若有錯誤、虛偽，公務員可能因此擔負刑事及行政責任
    ，且該等文書經常處於可能受公開檢查之狀態，其正確性及
    真實之保障極高；另從事業務之人在業務上或通常業務過程
    製作之上開文書，因係於通常業務上不間斷而規律之記載，
    一般均有會計等人員校對，記錄時亦無預見日後將作為證據
    之偽造動機，其虛偽之可能性較小，且如讓製作者以口頭方
    式在法庭上再重述過去之事實或數據，實際上有其困難，二
    者具有一定程度之不可代替性，是除非有顯不可信之情況外
    ，上開公務文書或業務文書應均具有證據能力；是本案彰化
    縣警察局員林分局職務上製作之扣押搜索筆錄、扣押物品目
    錄表、初步檢查報告單、委託檢驗尿液代號與真實姓名對照
    認證單各1件、查獲毒品相片2張（95年度偵字第4282號偵查
    卷第8～13、18～19頁）、「詮昕科技股份有限公司」出具
    之編號5A270080號濫用藥物尿液檢驗報告1紙（96年度毒偵
    字第713號偵查卷第12頁）、法務部調查局出具之95年11月
    19日調科壹字第09523037010號鑑定書（95年度偵字第4282
    號偵查卷第28頁），均無顯不可信情事，均應具有證據能力
    。
貳、實體理由：
一、(一)上揭事實，業據被告甲○○分別於警詢（95年度偵字第42
　　　82號偵查卷第4～5頁）、偵查（同上偵查卷第21～22頁）
　　　、原審審理（96年5月15日上午11時審理筆錄）、本院審
  　　理中（本院96年8月30日上午9時30分審理筆錄）自白不諱
　　　，並有彰化縣警察局員林分局職務上製作之扣押筆錄、扣
　　　押物品目錄表、初步檢查報告單、委託檢驗尿液代號與真
  　　實姓名對照認證單各1件、查獲毒品相片2張（同上偵查卷
    　第8～13、18～19頁）、「詮昕科技股份有限公司」出具
  　　之編號5A270080號濫用藥物尿液檢驗報告1紙（95年度毒
    　偵字第713號偵查卷第12頁）、法務部調查局出具之95年
      11月19日調科壹字第09523037010號鑑定書（95年度偵字
      第4282號偵查卷第28頁）等文書附卷、第1級毒品海洛因1
      包（驗餘淨重0.02公克，空包裝重0.24公克）扣案可資佐
      證，顯見被告上開自白情節屬實，堪為採認。
    (二)次查：
    　1.被告於95年10月20日中午12時許，經彰化縣警察局員林
　　　　分局採集其尿液送驗結果，確呈嗎啡陽性反應，此有「
  　　　詮昕科技股份有限公司」95年11月8日報告編號5A27008
　　　　0號濫用藥物尿液檢驗報告、及上述委託檢驗尿液代號
  　　　與真實姓名對照表各1份在卷可佐，足認被告確有施用
    　　第1級毒品海洛因之事實。
　　　2.次按海洛因施用入人體後水解還原成嗎啡，再循嗎啡之
  　　　代謝方式排出體外，業據行政院衛生署藥物食品檢驗局
    　　73藥藥檢壹字第030221號函說明綦詳，且依醫學臨床實
　　　　驗及根據英國藥學會出版Isolationand Indentificat
  　　　ion of Drugs一書第293頁載明：海洛因經注射入人體
    　　後，在體內迅速水解成6M ono acety Imorphine，再緩
    　　緩繼續水解成嗎啡，然後再循嗎啡之代謝方式排出，同
      　書第431至432頁並載有：嗎啡經注射入人體後，約50％
        以上於8小時內自尿中排出，至24小時排出約90％，但
        48小時後仍有微量可檢出等語。再按施用毒品後，尿液
        中能否檢出毒品反應，與其投與方式、投與量、個人體
        質、採尿時間及檢測儀器之精密度等有關，且初次吸食
        煙毒者，經人體代謝作用於8小時內，約有80％之量排
        出，24小時後，約有90％排出，72小時後仍有微量排出
        ，依個人體質不同排出時間亦有差異，尤其抗藥性強者
        ，其於吸食後120 小時內所採之尿液，仍有可能檢驗出
        等語，業經行政院衛生署藥物食品檢驗局81年2月8日81
        藥檢壹字第1156號函、憲兵司令部80年3月25日80年鑑
        驗字0999號函載明。是依上開說明，暨上開被告之尿液
        檢驗報告，被告自白於上揭時間有施用第1級毒品海洛
        因1次等語，亦足認與上揭事證相符。
    3.再犯毒品危害防制條例第10條施用第1級毒品之罪者，檢
  　　察官應先將被告送勒戒處所觀察、勒戒，經觀察、勒戒後
    　，認無繼續施用毒品傾向者，應由檢察官為不起訴之處分
      ，且經觀察、勒戒執行完畢釋放後，5年內再犯第10條之
      罪，檢察官應依一般刑事訴訟程序予以起訴論罪科刑，此
      觀諸毒品危害防制條例第20條第1項、第2項、第23條第2
      項前段規定自明。經查：被告前於87年間，因施用毒品案
      件，經臺灣彰化地方法院以87年度毒聲字第7號裁定送勒
      戒處所觀察、勒戒後，認無繼續施用毒品之傾向，於87年
      6月8日期滿出所，由臺灣彰化地方法院檢察署檢察官於88
      年1月4日以87年度偵字第6013號為不起訴處分確定，又於
      89年間，因施用毒品案件，經臺灣彰化地方法院裁定送觀
      察、勒戒後，認有繼續施用毒品之傾向，再經該法院以89
      年度毒聲字第2229號裁定令入戒治處所強制戒治，執行戒
      治後復認無繼續執行強制戒治之必要，再經該法院以89年
      度毒聲字第5408號裁定停止戒治，期間付保護管束，惟於
      保護管束期間內，因違反保護管束情節重大，再經該法院
      以90年度毒聲字第961號裁定撤銷停止戒治令入戒治處所
      強制戒治，迄90年10月29日期滿出所；於上述施用毒品之
      刑事案件部分，則經該法院於89年8月31日以89年度訴字
      第792號判處有期徒刑6月，89年10月1日確定，90年10月
      31日易科罰金執行完畢等事實，此有臺灣高等法院被告前
      案紀錄表、臺灣彰化地方法院檢察署刑案資料查註紀錄表
      各1份附卷可參。被告前既因施用毒品案件，經裁定施以
      觀察、勒戒後，其於上開觀察、勒戒執行完畢釋放後5年
      內，再犯本案施用毒品罪，依毒品危害防制條例第23 條
      第2項之規定，屬應依法論罪科刑之行為。是本案事證明
      確，被告犯行，洵堪認定。
二、按海洛因為毒品危害防制條例第2條第2項第1款所定之第1級
    毒品。是核被告所為，係犯同條例第10條第1項之施用第1級
    毒品罪。被告持有第1級毒品進而施用，持有之低度行為為
    施用之高度行為所吸收，不另論持有毒品之罪。再被告前曾
    於93年間，因違反毒品危害防制條例案件，經臺灣彰化地方
    法院於93年9月22日以93年度訴字第1122號判處有期徒刑1年
    2月，經上訴本院於93年12月15日以93年度上訴字第1773號
    撤銷原判決改判有期徒刑1年4月，於94年1月7日確定，94年
    2月25日入監執行，95年4月6日假釋出監，期間付保護管束
    ，迄95年5月31日縮刑期滿未經撤銷保護管束視為執行完畢
    （指揮書執行完畢日期為95年6月24日，累進縮刑24日），
    此有臺灣高等法院被告全國前案紀錄表1紙在卷可按，其於
    上開有期徒刑執行完畢後，5年之內，故意再犯本件有期徒
    刑以上之罪，為累犯，應依刑法第47條第1項規定加重其刑
    。爰爰審酌被告前已有施用毒品經施以觀察、勒戒、暨判處
    有期徒刑之紀錄，再犯本件施用毒品罪，顯見上開施以觀察
    、勒戒，暨科處有期徒刑之判決，仍未能使其斷除毒癮，被
    告亦顯見無戒除毒品之信念，無視於國家機關對於毒品之禁
    絕，惡性非輕，惟念其於犯後坦承犯行，態度良好，尚知所
    悔誤等一切情狀，量處有期徒刑7月，資以懲儆。次查，中
    華民國96年罪犯減刑條例已於96年6月15日由立法院三讀通
    過，經總統於96年7月4日以華總一義字第09600083761號令
    公告至96年7月16日生效施行，本件被告犯罪係於該減刑條
    例規定96年4月24日減刑基準日前所犯，合於該減刑條例之
    第2條第1項第3款所列減刑規定，爰減輕其刑為有期徒刑3
    月又15日，並諭知易科罰金之折算標準。
三、又毒品危害防制條例第18條第1項前段之規定，乃刑法第38
  　條第1項第1款之特別規定，此所稱查獲之毒品，係指有罪判
    決書於事實欄內，已經認定為被告有罪事實之毒品，即足當
    之，不以仍屬於被告所有者為限（最高法院92年度臺非字第
    297號裁判要旨參照）。經查，扣案之白色粉末1小包（驗餘
    淨重0.02公克，空包裝重0.24公克），係第1級毒品海洛因
    ，已如上述，且該包裝海洛因之塑膠袋，業已無法與毒品析
    離，均屬違禁物，不問是否屬於犯人所有與否，依毒品危害
    防制條例第18條第1項前段規定，併予宣告沒收銷燬之。又
    鑑定耗損之毒品，既已滅失，即無庸併予宣告沒收銷燬，附
    此敘明。
四、原審法院以被告前揭施用第1級毒品犯行，事證明確，應予
  　論科，固非無見。惟查：(一)、原審於判決書內對於被告如何
    施用第1級毒品，暨其施用方法均略而未論，顯有不當、(二)
    、又本件被告於行為後，中華民國96年罪犯減刑條例已經公
    布施行，本犯罪合於該減刑條例第2條第1項第3款所列減刑
    規定，依法應予以減輕，原審未及審酌，亦有未洽。檢察官
    上訴意旨略以：本件被告施用第1級毒品海洛因之多次犯行
    ，為集合犯，法律評價上應屬包括一罪。被告於本件第用第
    1級毒品後，續於96年4月29日下午18時許，在彰化縣員林鎮
    洲巷27號住處內、96年4月19日下午20時許，在同上地點
    處、96年2月13日下午1時30分許，在彰化縣員林鎮○○○街
    52-20號處、96年3月14日為警採尿前回溯72小時內，在不詳
    地點，各施用第1級毒品海洛因1次，該4次之犯行，與該案
    之犯行間，有集合犯包括一罪之關係，應為本案起訴效力所
    及，原審未及審酌，顯有未洽，請求撤銷原判決等語。惟按
    ：刑法第56條連續犯之規定業於94年2月2日修正公布刪除，
    並於95年7月1日施行，而依新法對於上開反覆實施犯罪模式
    之對應處置，除合於「接續犯」或「包括一罪」之情形外，
    則僅能依數罪併罰之規定個別處斷，又依最高法院86年臺上
    字第3295號判例意旨，數行為於同時同地或密切接近之時地
    實施，侵害同一之法益，各行為之獨立性極為薄弱，依一般
    社會健全觀念，在時間差距上，難以強行分開，在刑法評價
    上，以視為數個舉動之接續施行，合為包括之1行為予以評
    價，較為合理，方屬接續犯之範疇，足見「接續犯」之成立
    ，係以時、空密接性為前提要件，即透過對於同一法益之同
    種類侵害行為繼續不間斷之實行，業已稀釋個別行為之獨立
    性，致使刑法評價時將之視為單一、整體之犯罪行為，以符
    合社會一般人對於行為概念之認知，並與行為人之犯罪目的
    相互結合；至於學理上「包括一罪」概念中，與施用毒品之
    犯罪型態較有關聯者，應屬「集合犯」之態樣，此即依一般
    社會通念，特定犯罪行為具有反覆實施之特性，立法者於制
    定刑罰法律之初，亦已認知該種行為類型之反覆性，而有意
    藉由法條中客觀構成要件之行為要素，涵括上開具有反覆實
    施特性之數個犯罪行為，仍僅接受一次刑法之評價為已足；
    然施用毒品犯罪，或為零星偶一之施用，是自難認立法者於
    制定刑罰法律之初，已認知該種行為類型之反覆性，且有意
    藉由法條中客觀構成要件之行為要素，涵括上開具有反覆實
    施特性之數個犯罪行為。基上，多次施用毒品犯罪之行為，
    當無論以「集合犯」之餘地，此時則應回歸一般刑法上行為
    單、複數之認定，而予論罪科刑，較稱妥適。本件觀諸上訴
    意旨所指被告施用海洛因之犯行，距原起訴之犯罪時間即95
    年10月20日上午8時許、與移送併辦之96年4月29日下午18時
    、96年4月19日下午20時、96年2月13日下午1時30分、96年3
    月14日往前回溯72小時內，均逾近4月以上，該4犯行與經起
    訴論罪部分之犯行間，明顯可分而具有獨立性，核與上揭最
    高法院86年臺上字第3295號判例所稱「數行為於同時同地或
    密切接近之時地實施」之特性並不相符，已難認合於「接續
    犯」之前提要件，且亦不能依「集合犯」逕將被告上開施用
    海洛因之犯行論以「包括一罪」。故檢察官上訴意旨請予併
    辦之被告所為，既應依新法處斷，而其該次施用海洛因之犯
    行亦應評價為獨立行為，自當論以數罪而分論處罰，本件上
    訴為無理由，移送併辦部分（指同署96年度毒偵字第1307、
    3298號、96年度毒偵字第2545號、96年度毒偵字第2408號、
    96年度毒偵字第3299號案件部分），本院無從併予審究，應
    退由檢察官另行處理。是檢察官前開上訴理由，雖無可採，
    然原審判決既有上揭暇疵，自應由本院將原審判決予以撤銷
    ，另為適當之判決。
據上論斷，應依刑事訴訟法第369條第1項前段、第364條、第299
條第1項前段，毒品危害防制條例第10條第1項、第18條第1項前
段，刑法第11條前段、第47條第1項、第41條第1項前段，刑法施
行法第1條之1，中華民國96年罪犯減刑條例第2條第1項第3款，
判決如主文。
本案經檢察官乙○○到庭執行職務。
中　　華　　民　　國　　96　　年　　9 　　月　　13　　日
        　　刑事第三庭    審判長法　官  王  增  瑜
　　　　　　　　　　　　　　    法　官  蔡  紹  良
　　　　　　　　　　　　　　　  法　官  梁  堯  銘
上列正本證明與原本無異。
如不服本判決應於收受送達後十日內向本院提出上訴狀，其未敘
述上訴之理由者並得於提起上訴後十日內向本院補提理由書（均
須按他造當事人之人數附繕本）。
                                書記官  陳  麗  玉
中　　華　　民　　國　　96　　年　　9 　　月　　13　　日
